【裁判字號】    94,訴,668
【裁判日期】    950630
【裁判案由】    加重強盜
【裁判全文】
臺灣臺北地方法院刑事判決               94年度訴字第668號
公  訴  人  臺灣臺北地方法院檢察署檢察官
被      告  庚○○
                     2樓
選任辯護人  陳垚祥律師
上列被告因加重強盜案件，經檢察官提起公訴（九十四年度發查
偵字第二七號），本院判決如下：
    主  文
庚○○無罪。
    理  由
壹、公訴意旨略以：被告庚○○曾因違反懲治盜匪條例及肅清煙
    毒條例案件，經法院分別判處有期徒刑十五年及三年六月，
    於民國（下同）八十八年十一月九日縮短刑期假釋出獄，刑
    期期滿日為九十七年九月二十日，現仍在假釋中，猶不知悔
    改，假釋後僅二週旋於八十八年十一月二十三日凌晨二時許
    之日沒後日出前，夥同辛○○（另案判決有期徒刑十五年，
    強制工作三年確定）、甲○○（另案判決有期徒刑十五年，
    強制工作三年確定）及己○○（另案判決有期徒刑九年，強
    制工作三年確定）三人，共同意圖為自己不法之所有，由甲○○、辛○○分別攜帶其所有客觀上可供兇器使用之螺絲起
    子、水管鉗各一支，一同至臺北市○○區○○路一段一百四
    十六之三號二樓之乙○○、戊○○夫妻住處，由甲○○以螺
    絲起子撬開破壞上址住宅裝設之鐵窗及鐵窗上鎖頭等安全設
    備而侵入，辛○○並在屋內廚房木製刀架上取得金屬材質、
    刀鋒銳利，客觀上可供兇器使用之菜刀二把，分別交付己○○、甲○○二人持有，再由辛○○以水管鉗破壞主臥房門鎖
    ，強行侵入主臥室，由己○○持菜刀壓制戊○○、甲○○則
    持菜刀壓制乙○○，且以在屋內隨手取得之衣物及棉被分別
    覆蓋乙○○、戊○○夫妻臉部，辛○○、庚○○則以衣物綑
    綁其手腳，共同以強暴方法使乙○○、戊○○夫妻不能抗拒
    後，在屋內大肆搜刮乙○○、候梅玲夫妻所有之勞力士牌女
    用紅蟳手錶一支、女用白金紀念錶一支、現金新臺幣（下同
    ）七千元、心型紅寶石戒指、藍寶石戒指、鑽戒、翡翠戒指
    、玉鐲各一個、雞型金飾及虎型金飾各一套、摩托羅拉牌小
    海豚型行動電話機（內含門號0000000000之SIM卡一枚）及
    諾基亞牌6150型號行動電話機（序號：000000000000000）
    各一支、NIKKA WHISKY洋酒、CAMUS XO 洋酒各一瓶、新加
    坡套幣一套、SKII洗面乳一瓶及手提袋一個等財物。之後甲○○即逼問乙○○、戊○○夫妻說出銀行金融卡密碼，並以
    台語恫稱：「你配合一點，說出密碼，不然就帶你老婆走。
    」等語脅迫乙○○，再由辛○○、庚○○毆打乙○○左太陽
    穴及肩部（傷害部分未據告訴），致使乙○○不能抗拒而說
    出金融卡密碼。惟庚○○等人於搜刮財物後，因顧慮盜領存
    款易暴露犯行，乃放棄盜領而未取去金融卡，即揚長而去。
    上開強盜所得財物，由庚○○等人朋分或變賣花用殆盡。嗣
    經警由上開諾基亞牌行動電話機使用情形，循線查得由己○○使用，乃於八十八年十二月三日聲請搜索票後，於翌日（
    四日）搜索己○○位於宜蘭縣宜蘭市○○路四百二十巷二弄
    三十號一樓租屋處，扣得乙○○、戊○○夫妻被強盜之上開
    諾基亞牌行動電話機一支、NIKKA WHISKY 洋酒、CAMUS XO
    洋酒各一瓶、新加坡套幣一套、SKII洗面乳一瓶及手提袋一
    個等物後，因而查獲上情等語，因認被告涉犯刑法第三百零
    六條第一項之無故侵入住宅罪嫌、同法第三百三十條第一項
    之加重強盜罪嫌、同法第三百五十四條之毀損罪嫌。
貳、按犯罪事實應依證據認定之，無證據不得認定犯罪事實；又
    不能證明被告犯罪者，應諭知無罪之判決，刑事訴訟法第一
    百五十四條第二項、第三百零一條第一項分別定有明文。又
    事實之認定，應憑證據，如未能發現相當證據，或證據不足
    以證明，自不能以推測或擬制之方法，為裁判基礎（最高法
    院四十年台上字第八六號判例參照）；且認定犯罪事實所憑
    之證據，雖不以直接證據為限，間接證據亦包括在內，然而
    無論直接證據或間接證據，其為訴訟上之證明，須於通常一
    般之人均不致有所懷疑，而得確信其為真實之程度者，始得
    據為有罪之認定，倘其證明尚未達到此一程度，而有合理之
    懷疑存在而無從使事實審法院得有罪之確信時，即應由法院
    為諭知被告無罪之判決（最高法院七十六年台上字第四九八
    六號判例參照），即檢察官於訴訟上所負之舉證責任，必須
    說服法院至確信、無合理的懷疑其主張可能為不實的程度，
    始盡舉證責任，如經檢察官之舉證，法院對犯罪要件之該當
    仍有合理之存疑時，法院即應宣判被告無罪【參見王兆鵬教
    授著刑事訴訟講義（二），二００三年六月出版，第二百二
    十一頁、第二百二十六頁】。
參、公訴人認被告涉有前開犯行，無非以告訴人乙○○、戊○○
    之證述、共犯辛○○、甲○○、己○○之供述、搜索己○○
    租屋處之搜索扣押證明筆錄影本、查扣物品清單表及告訴人
    戊○○出具之贓物認領保管單影本一紙、臺灣高等法院九十
    一年度上訴字第三二六號及九十二年度上更(二)字第一四八號
    判決書各一份等資為論據。訊據被告否認有何加重強盜等犯
    行，辯稱：我沒有跟己○○、甲○○、辛○○三人去乙○○
    、戊○○家強盜，當時我人在台南之女朋友丙○○家中等語
    。被告之辯護人則為其辯以：(一)己○○於八十九年四月二十
    六日警詢供稱：「．．甲○○用起子破壞被害人住家後陽台
    鋁窗鎖頭，進入屋內後，辛○○用水管鉗轉開被害人臥房之
    喇叭鎖，我與甲○○進入房間壓制被害人，辛○○用房間內
    衣物綑綁被害人，辛○○從廚房拿二把菜刀，一把交給我，
    一把交給甲○○，叫我們威嚇被害人，然後由辛○○及庚○○二人翻箱倒櫃，搜括被害人勞力士手錶及藍寶石戒指等物
    ，做案時間過程約十至二十分鐘」，即辛○○以屋內衣物綑
    綁被害人，與被害人戊○○指證不符，且其供稱做案之人有
    四人，亦與被害人乙○○指證為三人不符。尤其其供稱被告
    祇係與辛○○翻箱倒櫃、搜括被害人之財物，並無其他分工
    ，且上揭翻箱倒櫃、搜刮財物亦只須一人擔任。況且己○○
    「在八十八年十二月四日到案時，未坦承犯案，亦未供出綽
    號小曹男子庚○○犯案」。更不可思議犯案後之分贓，己○○亦供稱「我分得被害人皮包現金約六千元及儲藏五十元硬
    幣撲滿約五、六千元共一萬多元，庚○○我記得分了一瓶洋
    酒，辛○○我不清楚他拿什麼東西，甲○○則拿勞力士手錶
    及藍寶石戒指去處理」，亦即被告大費周章前去犯罪，卻祇
    分得一瓶洋酒，實有違經驗法則及論理法則。(二)再參台灣高
    等法院九十一年度上訴字第三二六號刑事判決之事實欄亦載
    「嗣經警內上開諾基亞牌行動電話使用情形循線查知己○○
    ，並申請搜索票至己○○位在宜蘭縣．．．租屋處，搜索查
    獲乙○○、戊○○夫妻被強盜之上開諾基亞牌行動電話機一
    支、ＮＩＫＫＡ、ＷＨＩＳＫＹ、ＣＡＭＯＳ ＸＯ洋酒各
    一瓶、新加坡套幣一套、ＳＫＩＩ洗面乳一瓶及手提袋一個
    等物，與己○○上揭所供稱「被告分得一瓶洋酒」不符。(三)
    且觀台灣高等法院九十二年度上更(二)字第一四八號刑事判決
    之附表編號二、三可知，辛○○、甲○○於本案後，仍有在
    八十八年十一月二十九日凌晨三時五十分許至「臺北市○○
    路一三二巷三十二號二樓」住宅及八十八年十一月三十日凌
    晨三時許至「台北縣汐止市○○○路七十五巷八之一號三樓
    」住宅強盜財物；若被告係屬渠等強盜集團之一員，豈有可
    能不再繼續強盜？(四)又甲○○於九十一年五月八日檢訊供稱
    ：「（在庭的庚○○有無與你共犯強盜案件？）我不認識在
    庭的庚○○，庚○○的名字是己○○在偵一隊時講的，我從
    頭到尾都說是小曹，在偵一隊因為己○○說是他，所以我也
    指認」（見九十一年度偵緝字第三九一號卷之第二十四頁背
    面）；且己○○九十三年四月八日檢訊供稱：「（你與庚○○如何認識？）在七十幾年在台北看守所認識的」、「（為
    何之前在警局時說庚○○有？）是警員叫我講的，所以我就
    講」、「（為何其他共犯說庚○○也有？）應該沒有」、「
    （門鎖是誰破壞的？）甲○○」、「（押被害人的是誰？）
    我與甲○○」、「（誰去找東西？）辛○○」、「（搶到的
    東西誰拿去賣？）甲○○拿去賣，賣完三個人分」（見前卷
    第六十六頁、第六十七頁），足見被告並未於八十八年十一
    月二十三日凌晨二十一時許至乙○○夫婦住處強盜財物。至
    於渠等之前供稱被告亦有涉案，應係渠等曾向被告借錢，為
    被告拒絕，且渠等亦曾將其計劃告知被告，為被告所拒，且
    渠等被抓，即懷疑被告為線民，故挾怨報復所致。(五)再警員
    於案發現場之廚房採集到疑似犯罪者所遺留之Marlboro牌煙
    蒂一支，經本院請台灣台北地方檢察署檢察官檢驗員王金英
    於九十四年十月六日當庭採集被告之唾液檢體送請內政部警
    政署刑事警察局比對唾液檢體之ＤＮＡ與該煙蒂之ＤＮＡ，
    結果為煙蒂之ＤＮＡ與被告之ＤＮＡ-ＳＴＲ型別不相同，
    排除煙蒂之ＤＮＡ來自被告之可能，此有該局九十四年十一
    月二十五日刑醫字第０九四０一五九三二０號鑑驗書在卷可
    稽，益證被告當日並無與甲○○、己○○、辛○○至乙○○
    家中為加重強盜等犯行等語。
肆、本件公訴人主張之證據如上所示，各該證據是否具有證據能
    力，應先分述之：
 一、共同被告辛○○、甲○○、己○○於警局、偵查及審判之
     供述：
     依司法院大法官會議釋字第五八二號解釋意旨，共同被告
     於被告案件中係屬證人，法院應踐行人證之法定調查程序
     ，始具有證據能力；而共同被告於被告案件中之警詢、偵
     查中陳述，因被告無從為詰問，而有礙被告之對質詰問權
     ，應無證據能力。再法院就被告之案件對其他共同被告或
     與被告有共犯關係之人調查，均應依人證之調查程序傳喚
     該共同被告或共犯到場，命其立於證人之地位而為陳述，
     並通知被告，使被告有與之對質及詰問其現在與先前陳述
     之瑕疵的機會，以確保其對質詰問權，並藉以發現實體真
     實（最高法院九十四年度臺上字第一七七六號判決意旨參
     照）。依上開大法官會議解釋及最高法院判決意旨，法院
     如於共同被告以證人身分到庭陳述，訊問被告對共同被告
     之審判外陳述有何意見，並准許被告對於共同被告當庭及
     先前陳述進行詰問，即已賦予被告對於共同被告對質詰問
     機會，此時共同被告於審判外陳述之瑕疵，應已治癒，而
     具有證據能力（台灣高等法院九十四年度上訴字第三００
     六號參照）。查共同被告辛○○、甲○○、己○○於警局
     、偵查中本於被告身分所為供述，業於本院以證人身分到
     庭陳述，並經公訴人、辯護人當庭交互詰問，則被告辛○○、甲○○、己○○於警局及偵查中所為供述，其瑕疵應
     已治癒，對於其他共同被告應有證據能力。
 二、證人乙○○、戊○○於警局、偵查及審判之供述：
     查上開證人於警局詢問時，並未居於證人之地位而具結，
     依刑事訴訟法第一百五十九條第一項之規定，性質上均屬
     傳聞證據，不得作為證據；而上開證人等檢察官訊問時，
     並未居於證人之地位而具結，使共同被告知悉其有據實陳
     述之義務，以擔保其證言之真實性，且未予被告有對質詰
     問之機會，是檢察官並未踐行人證之法定調查程序，揆諸
     前揭規定，上開證人等於檢察官訊問時之供述，亦不得作
     為證據；而上開證人等於審理時，已基於證人地位、經合
     法具結、並在賦予被告對質詰問機會之情形下，在本院公
     判庭為證述，依刑事訴訟法第一百五十九條第一項反面之
     規定，自有證據能力。
 三、搜索己○○租屋處之搜索扣押證明筆錄影本、查扣物品清
     單表及告訴人戊○○出具之贓物認領保管單影本一紙、臺
     灣高等法院九十一年度上訴字第三二六號及九十二年度上
     更(二)字第一四八號判決書各一份：
     所謂「傳聞證據」之定義係指「審判外」所為之「陳述或
     所發生之敘述性動作」，而提出於法庭用來證明該敘述事
     項之真實性之證據（參王兆鵬、陳運財等著【傳聞法則理
     論與實踐】一書第四十九頁至第五十頁，二００三年九月
     初版第一刷）。其中「敘述性動作」乃指使人可得而知其
     意涵之動作。基本上，證據係在公判庭上經過調查程序後
     方得以被採用。因此，以公判庭為基準以考量證據之性質
     時，「傳聞證據」自屬以公判庭外之供述為內容之證據。
     即係透過人之意思活動予以傳達，即供述者對於有關體驗
     之事實，經由知覺、記憶、表現、敘述或敘述性動作等過
     程予以傳達，故亦稱之為「供述證據」。此與「非供述證
     據」（非傳聞證據），即非透過人之意思活動予以傳達之
     證據，如物證、書證等之不同，在於人之傳達、保存之正
     確度無法與物證、書證相比。判斷證據究屬傳聞證據或非
     傳聞證據，乃取決於該證據之證明旨趣或該證據與待證事
     實間之關係。換言之，以證明供述內容之真實性之證據適
     用傳聞法則，惟相對地縱使屬於「代替供述之書面」或「
     間接之供述」，書面本身之存在或供述本身之存在即為待
     證事實時，此證據並不屬於傳聞證據（黃朝義教授著【刑
     事訴訟法─證據編】第一百四十四頁、第一百四十六頁，
     二００二年十一月初版第一刷參照，最高法院九十四年度
     台上字第六０七六號判決同此見解）。查搜索己○○租屋
     處之搜索扣押證明筆錄影本、查扣物品清單表及告訴人戊○○出具之贓物認領保管單影本一紙、臺灣高等法院九十
     一年度上訴字第三二六號及九十二年度上更(二)字第一四八
     號判決書各一份等均屬書證，並非供述證據，無傳聞法則
     之適用，與本案具有關聯性，且均無不法取得，自具有證
     據能力。
伍、茲依上開本院認定有證據能力之證據，認定如下：
  一、先予說明共同被告己○○、甲○○、辛○○之供述前後不
      一之問題：
   (一)己○○：
    (1)警局時之供述：
      這件案子共有我、甲○○、辛○○、庚○○等四人參與，
      之前所講的「小曹」是指庚○○等語（九十四年度發查偵
      第二七號卷第九十八頁、第九十九頁之八十九年四月二十
      六日警詢筆錄）；
    (2)審判時之供述：
      當初我們總共四個人一起去被害人興隆路的家中強盜，是
      我、辛○○、甲○○及另外一名叫丁○○的，丁○○將近
      五十歲。在八十九年四月二十六日警詢時我之所有咬出另
      一名共犯是庚○○，是我故意咬他的，原因是在管訓的時
      候，有跟我發生嫌隙。因為當初我會咬他是因為我不想扯
      出丁○○，但是事情過了那麼久，我想作一個了結，所以
      我今天把實情說出等語（本院九十四年十月六日審判筆錄
      ）。
   (二)甲○○：
    (1)警局時之供述：
      這件案子共有我、己○○、辛○○、庚○○等四人參與，
      經警方提供口卡讓我指認，照片中之庚○○即是當天與我
      們一起作案之人等語（九十四年度發查偵第二七號卷第九
      十四頁之八十九年四月二十六日警詢筆錄）；
    (2)偵查時之供述：
      我不認識在庭的被告，「庚○○」之名字是己○○在偵一
      隊時講的，因為己○○已經說另一個人是被告，我才在偵
      一隊時跟著指認（九十一年度偵緝字第三九一號卷第二十
      四頁背面）、之前在台北地檢署開庭時，我不太確定另外
      那個人就是被告，但經我下庭後回想應該是被告沒錯（九
      十一年度偵緝字第三九一號卷第八十三頁）。
    (3)審判時之供述：
      八十八年十一月二十三日當天是辛○○開車來載我，再跟
      己○○會合，後來到興隆路的一個民宅，由我以一支螺絲
      起子把後陽台鐵窗的鎖頭打開進去，先到廚房拿兩支菜刀
      ，我拿起子，辛○○拿水管鉗，己○○跟另外一個人拿菜
      刀，被害人的房間門是鎖著，由辛○○以水管鉗破壞這個
      房間的門鎖，進去後有兩個人在睡覺，當時沒有燈光，己○○走第一個，我走最後一個，中間還有兩個人，一個是
      辛○○，另外一個人我不認識，是己○○帶來的，後來就
      把被害人綑綁起來，綑綁完後就問提款卡的密碼，剛進去
      是他們壓制人，因為我比較沒有力，所以我就負責看管被
      害人，他們負責搜刮，因為被害人被綁住沒有反抗。己○○帶的另外一個人，在檢察官問我時，我一直回答說不認
      識這個人，因為當時刑事局偵二隊來借提，我本身因為被
      禁見六個月，我就要求解禁，但是因為沒有供出共犯，所
      以一直都不准，當時我跟己○○一起被借提，我在車上的
      時候就跟己○○講另外一個共犯是你的朋友，你就把他的
      名字說出來，我們其他人都不認識他，後來我就在另外一
      間房間問案，問完被帶到跟己○○同一間訊問室，刑警就
      帶著口卡叫我指認是否是這個人跟你們一起犯案，我說我
      認不清楚，因為犯案當天晚上跟他們會合，搶完後就分開
      ，因為相處的時間很短，警察有說就是這個人沒錯，因為
      己○○已經指認他了，所以我就跟著指認他。在九十三年
      五月四日偵查時我有跟檢察官說下庭後經過回想另外一人
      應該是當時跟我在一起開庭之被告沒錯。這是因為當時己○○已經說是他了，我就跟著講，且我前面已經都講是他
      了。之前朱應翔檢察官要我指認本案被告是否就是共犯，
      我說不是，我記得那個人拿刀押著被害人的時候，他的手
      腕非常的壯，我出庭的時候有跟檢察官說另外那個人應該
      不是本案的被告。被告的名字「庚○○」我是在偵二隊認
      口卡之後才知道。我確認當天跟我們一起去人並非被告（
      本院九十四年十月六日審判筆錄）。
   (三)辛○○：
    (1)警局時之供述：
      這件案子共有我、甲○○、己○○、庚○○等四人參與等
      語（八十九年度偵第一０三四八號卷第十八頁之八十九年
      四月二十八日警詢筆錄）；
    (2)審判時之供述：
      當天是己○○找我去，又約了兩個人，一個是甲○○，另
      外一個我不認識。另外一個人我也沒有跟他講話，他是己○○的朋友。我在八十九年四月二十八日警訊筆錄有提到
      說八十八年十一月二十三日凌晨有夥同甲○○、己○○、
      庚○○一起到興隆路去搶劫，是因為己○○、甲○○的筆
      錄都做好了，他們有供出四個人的名字，其中一個包含庚○○，所以我就跟著說，並且在製作筆錄的時候，警察有
      提供庚○○的檔案相片給我看，我也就一併指認說共犯是
      庚○○。我有問己○○你們筆錄上說有庚○○這個人是否
      就是跟我們一起犯案的人，他說對。己○○跟我說過要指
      認庚○○好幾次，曾有一次我因為這個案子在士林地院審
      理的時候，有跟己○○對質，在借提到法院的路上，己○○有跟我講就指認庚○○就沒錯，以後只要警察有問就說
      是我們四個人，那就不會再借提了等語（本院九十四年十
      月六日審判筆錄）。
 二、按證據之取捨，法院原有自由判斷之權，而共同被告之陳
     述前後兩歧者，究竟孰為可採，法院亦應衡情酌理予以審
     定，最高法院三十七年上字第二三一四號判例著有明文。
     查共同被告己○○、辛○○於警局之供述，與審判時相異
     ；共同被告甲○○於警局及偵查時供述，互核一致，但於
     本院審理時卻翻異前詞，即證人己○○、甲○○、辛○○
     於警詢、偵查之供述，與本院之供述發生前後不一之情形
     。究竟孰為可採？
   (一)經查，本院依職權調取台灣台北地方法院檢察署八十七年
     度偵字第二六五０五號己○○、甲○○涉嫌強盜卷後，可
     知共同被告己○○於八十八年十二月四日警方搜索後，共
     分別於八十八年十二月四日、八十九年一月十日經警方詢
     問、八十八年十二月四日、八十九年一月十七日、八十九
     年二月十八日、八十九年三月二十四日經檢察官偵訊，以
     上六次訊問己○○均未供述被告「庚○○」即是共同參與
     本案之最後一人，直至八十九年四月二十六日警詢時始第
     一次供稱共同參與本案之最後一人「小曹」即是庚○○等
     語（九十四年度發查偵第二七號卷第九十八頁、第九十九
     頁）；而共同被告甲○○於八十八年十二月四日警方搜索
     後，共分別於八十八年十二月四日、八十九年一月七日、
     八十九年一月十日、八十九年三月十六日、八十九年三月
     二十七日經警方詢問、八十八年十二月四日、八十九年一
     月十七日、八十九年二月十八日、八十九年三月二十四日
     經檢察官偵訊，以上九次訊問甲○○均未供述被告「庚○○」即是共同參與本案之最後一人，只知共同參與本案之
     最後一人綽號叫「小曹」，直至八十九年四月二十六日警
     詢時始第一次供稱共同參與本案之最後一人「小曹」即是
     庚○○等語（九十四年度發查偵第二七號卷第九十四頁）
     。再觀之己○○於八十九年四月二十六日之警詢筆錄，其
     係於當天上午十一時三十分開始詢問，至當日十三時詢問
     完畢（九十四年度發查偵第二七號卷第九十六頁、第九十
     九頁）；而觀之甲○○於八十九年四月二十六日之警詢筆
     錄，其係於當天上午十時五十分開始詢問，至當日十四時
     二十分詢問完畢（九十四年度發查偵第二七號卷第九十頁
     、第九十五頁），可知甲○○在當日先己○○接受詢問，
     但也比己○○晚結束詢問，故以己○○、甲○○經檢、警
     多次詢問後，巧合地均於同日供出「庚○○」即是共同參
     與本案之最後一人等語，足見甲○○前開於本院審理時所
     述：因為當時刑事局偵二隊來借提，我本身因為被禁見六
     個月，我就要求解禁，但是因為沒有供出共犯，所以一直
     都不准，當時我跟己○○一起被借提，我在車上的時候就
     跟己○○講另外一個共犯是你的朋友，你就把他的名字說
     出來，我們其他人都不認識他，後來我就在另外一間房間
     問案，問完被帶到跟己○○同一間訊問室，刑警就帶著口
     卡叫我指認是否是這個人跟你們一起犯案，我說我認不清
     楚，因為犯案當天晚上跟他們會合，搶完後就分開，因為
     相處的時間很短，警察有說就是這個人沒錯，因為己○○
     已經指認他了，所以我就跟著指認他。在九十三年五月四
     日偵查時我有跟檢察官說下庭後經過回想另外一人應該是
     當時跟我在一起開庭之被告沒錯。這是因為當時己○○已
     經說是他了，我就跟著講，且我前面已經都講是他了等語
     （本院九十四年十月六日審判筆錄），並未違背經驗法則
     ，自可採信。即甲○○確係因為警員明示己○○已供出最
     後一名共犯為「庚○○」才為相同之陳述。
   (二)再者，共同被告辛○○係於八十九年四月二十八日警方詢
     問時始供出「庚○○」即是共同參與本案之最後一人（八
     十九年偵字第一０三四八號卷第六頁至第十一頁、第二十
     五頁至第二十八頁）。惟觀之共同被告己○○、甲○○於
     八十九年四月二十六日供出「庚○○」即是共同參與本案
     之最後一人，隔二日即八十九年四月二十八日，共同被告
     辛○○亦隨即於警詢供出「庚○○」即是共同參與本案之
     最後一人，堪認共同被告辛○○於本院所述：己○○帶的
     另外一個人，在檢察官問我時，我一直回答說不認識這個
     人，因為當時刑事局偵二隊來借提，我本身因為被禁見六
     個月，我就要求解禁，但是因為沒有供出共犯，所以一直
     都不准，當時我跟己○○一起被借提，我在車上的時候就
     跟己○○講另外一個共犯是你的朋友，你就把他的名字說
     出來，我們其他人都不認識他，後來我就在另外一間房間
     問案，問完被帶到跟己○○同一間訊問室，刑警就帶著口
     卡叫我指認是否是這個人跟你們一起犯案，我說我認不清
     楚，因為犯案當天晚上跟他們會合，搶完後就分開，因為
     相處的時間很短，警察有說就是這個人沒錯，因為己○○
     已經指認他了，所以我就跟著指認他等語（本院九十四年
     十月六日審判筆錄），亦未違背經驗法則，自可採信。即
     辛○○確係因為警員明示己○○、甲○○已供出最後一名
     共犯為「庚○○」才為相同之陳述。
   (三)而共同被告甲○○亦於八十九年四月二十六日警詢時，供
     述經警方提供口卡讓其指認，其確定照片中之庚○○即是
     當天一起作案之人等語。惟按證人之指認係依靠證人於事
     發時之觀察及事後之記憶，但因犯罪案件通常事發突然，
     非證人所得預期，且時間短促，證人能否在瞬間觀察全貌
     並記憶完整，實值探究，正因證人之指認所憑藉者均為「
     人」之觀察及記憶，非如物證得以科學方式加以驗證，故
     指認程序應以嚴謹方式為之，以儘量避免證人受到不當偏
     見、壓力或錯誤暗示之誘導而為不正確之指認。故如何防
     制證人指證錯誤，係刑事訴訟程序中應特別注意之課題，
     而正確之指認至少應具備以下幾個要點：(1)指認應為「選
     擇指認」或為「成列指認」。(2)指認前應由指認人先陳述
     嫌疑人之特徵。(3)供選擇指認之數人在外形上不得有重大
     之差異。(4)指認前不得有任何誘導之安排出現。(5)指認前
     必須告訴指認人：「真正的犯罪嫌疑人並不一定存在於被
     指認人之中」，有必要時應以兩組「成列指認」進行。(6)
     「成列指認」應由完全不認識嫌疑犯之人主導進行，才不
     會無意識影響證人。本院綜合全案卷證，認甲○○於指認
     被告之過程中，由於員警執行指認之技巧不當，使用「單
     一指認」之方式，而未使用「選擇指認」或「成列指認」
     ，有強烈誘導甲○○之可能，錯誤之可能性極高，使指認
     過程產生重大瑕疵，而該等瑕疵無從補正，本院乃斟酌警
     員違背程序之主觀意圖、客觀情節、侵害犯罪嫌疑人權益
     之輕重，對於犯罪嫌疑人在訴訟法上防禦不利益之程度等
     具體情節，認不可憑甲○○上開瑕疵之指認為被告有罪認
     定之依據。而為免將來警方於指認時流於粗糙、草率，使
     證人之證詞屢因警方執行指認技巧不當，而遭法院排除適
     用，警方人員於執行指認時，應注意確實依「警察機關實
     施指認犯罪嫌疑人程序要領」為正確之指認，以保障人權
     ，並發現真實。
   (四)綜上所述，己○○、辛○○、甲○○於警詢、偵查中之供
     述，以一般而言，應較時間上相隔較久之審判庭所為之證
     述為可靠，惟如上所述，己○○、辛○○、甲○○於警詢
     、偵查中之供述，除有避免不斷借提之虛偽陳述之動機外
     ，甲○○之指認復有重大瑕疵；再證人己○○、辛○○、
     甲○○於審判時之供述，因己○○、辛○○、甲○○自八
     十八年十二月被逮捕後即在看守所或在監，應無警詢、偵
     查後有遭受被告恫嚇或經權衡利害得失後而為迥護被告之
     特別情事，渠等三人於本院翻異前詞之原因亦未違背經驗
     法則，是本院認以證人己○○、辛○○及甲○○於本院審
     理之證詞較為可採。而依前開證人己○○、辛○○及甲○○於本院審理之證詞均無從證明被告即為當日與渠等一同
     犯案之人。另共同被告己○○於本院所述最後一名共犯為
     現年約五十歲之丁○○，經本院查詢全省名為「丁○○」
     之資料，僅有一名「丁○○」（Ｚ000000000）符合證人己○○所述之年紀，此有法務部戶役政連結作業系統資料在
     本院卷可稽，該名「丁○○」經本院以證人身份經傳喚未
     到，且依本院所查詢之上開資料，其係於九十年四月六日
     遷出國外，並無公訴人於論告時所指該名「丁○○」於本
     案八十八年十一月二十三日發生時早已遷出國外、不可能
     為本案之最後一名共犯之情形，併此敘明。
 三、又證人乙○○於本院審理時證述：八十八年十一月二十三
     日當日我與我老婆本來在睡覺當我們醒來時，已經被人家
     用菜刀押住我們夫妻二人的脖子，覺得脖子冰冰涼涼的，
     後來被綁在床上動彈不得。當天共有四名歹徒，經我在庭
     上當場指認，只可以確定己○○、甲○○二名歹徒等語；
     證人戊○○亦於本院審理時證述：八十八年十一月二十三
     日我們本來在睡覺，後來有人用客廳的椅墊蓋住我的頭部
     ，然後拿我們的衣服，把我們的手腳跟眼睛蒙住，然後開
     燈，因為綁我眼睛的衣服比較薄，所以可以透光，我看得
     到他們。經我在庭上當場指認，己○○、甲○○可以很清
     楚確定，辛○○經過這麼多年，有點變形，我還可以認得
     出是他沒錯，但是在庭的被告，我則沒有辦法確認等語（
     均見九十四年十月六日審判筆錄），是依被害人乙○○、
     戊○○之供述、指認亦無從認定被告有為本案之加重強盜
     等犯行。
 四、再警員於案發現場之廚房採集到疑似犯罪者所遺留之Marlb
     oro牌煙蒂一支，經本院請台灣台北地方檢察署檢察官檢驗
     員王金英於九十四年十月六日當庭採集被告之唾液檢體，
     送請內政部警政署刑事警察局比對唾液檢體之ＤＮＡ與該
     煙蒂之ＤＮＡ型別，結果為煙蒂之ＤＮＡ與被告之ＤＮＡ-
     ＳＴＲ型別不相同，排除煙蒂之ＤＮＡ來自被告之可能，
     此有該局九十四年十一月二十五日刑醫字第０九四０一五
     九三二０號鑑驗書在本院卷可稽；而該煙蒂之ＤＮＡ型別
     之前亦已與甲○○、己○○之ＤＮＡ-ＳＴＲ型別比對過，
     結果亦均不相同，排除煙蒂之ＤＮＡ來自甲○○、己○○
     之可能，此有台北市政府警察局文山第二分局八十九年二
     月二十一日北市警文二分字第八九六０五一一六００號函
     附內政部警政署刑事警察局八十九年二月九日（八九）刑
     醫字第六九八一號鑑驗書在本院卷可稽。由上說明，益證
     被告當日並無與甲○○、己○○、辛○○至乙○○家中為
     加重強盜等犯行。是被告前開所辯，自堪採信。
 五、至卷附之搜索己○○租屋處之搜索扣押證明筆錄影本、查
     扣物品清單表、告訴人戊○○出具之贓物認領保管單影本
     一紙、臺灣高等法院九十一年度上訴字第三二六號及九十
     二年度上更(二)字第一四八號判決書各一份均僅能證明己○○、甲○○有為本案之加重強盜犯行，尚不能證明被告有
     為本案之加重強盜犯行。
陸、綜上所述，公訴人所提證據，尚不足以令本院對被告產生其
    確實有罪之確信，是公訴人認被告涉犯前開無故侵入住宅、
    加重強盜及毀損等罪嫌，尚與事實不符，此外，復查無其他
    積極證據足資證明被告有何公訴人所起訴之犯行，既不能證
    明被告犯罪，核諸前揭說明，自應由本院為被告無罪之諭知
    。
據上論斷，應依刑事訴訟法第三百零一條第一項，判決如主文。
本案經檢察官蘇維達到庭執行職務
中    華    民    國    95    年    6     月    30    日
                  刑事第九庭審判長法  官  蘇素娥
                                  法  官  林怡秀
                                  法  官  官信成
以上正本證明與原本無異。
檢察官如不服本判決，應於判決送達後十日內，向本院提出上訴
狀（告訴人如不服本判決，應向檢察官提出聲請，由檢察官斟酌
是否提起上訴，不得直接向本院提起上訴，且上訴期間之計算，
係以檢察官收受本判決之時間為準，並非以告訴人收受本判決之
時間為準）。
                                  書記官  陳靜君
中    華    民    國    95    年    6     月    30    日


司法院資訊處製作；財團法人民間司法改革基金會備份。
